【裁判字號】    90,自,953
【裁判日期】    920522
【裁判案由】    強制等
【裁判全文】
臺灣臺北地方法院刑事裁定                            九十年度自字第九五三號
    自  訴  人  甲○○
    被      告  丙○
                乙○○
右列被告因強制等案件，經自訴人提起自訴及追加自訴，本院裁定如左：
    主  文
自訴駁回。
    理  由
一、本件自訴意旨如附件自訴狀及追加自訴狀所載，自訴人因認被告丙○、乙○○共
    同涉犯公職人員選舉罷免法第九十條、刑法第三百零四條第一項後段之罪嫌。
二、按法院或受命法官於自訴案件第一次審判期日前訊問及調查結果，如認為案件有
    刑事訴訟法第二百五十二條至第二百五十四條之情形者，得以裁定駁回其自訴，
    同法第三百二十六條第三項定有明文。又案件有犯罪嫌疑不足之情形者，應為不
    起訴之處分，同法第二百五十二條第十款亦規定甚明。次按犯罪事實應依證據認
    定之，無證據不得推定其犯罪事實，刑事訴訟法第一百五十四條規定甚明。再按
    自訴人之指訴，係以使被告受刑事訴追為目的，是其陳述是否與事實相符，仍應
    調查其他事實以資審認，始得為不利被告之認定；又刑事訴訟法上所謂認定犯罪
    事實之證據，係指足以認定被告確有犯罪行為之積極證據而言；再事實之認定應
    憑證據，如未能發現相當證據，或證據不足以證明，自不能以推測或擬制之方法
    ，為裁判基礎，最高法院著有五十二年台上字第一三○○號、二十九年上字第三
    一○五號、四十年臺上字第八六號判例意旨可資參照。
三、經查：
  (一)按法律得定名為法、律、條例或通則；各機關發布之命令，得依其性質，稱規程
    、規則、細則、辦法、綱要、標準或準則；法律不得牴觸憲法，命令不得牴觸憲
    法或法律，下級機關訂定之命令不得牴觸上級機關之命令，中央法規標準法第二
    條、第三條及第十一條分別定有明文。次按室外集會、遊行，應向主管機關申請
    許可；又室外集會﹑遊行，應由負責人填具申請書，載明左列事項，於六日前向
    主管機關申請許可。但因天然災變或其他不可預見之重大事故而有正當理由者，
    得於二日前提出申請：(1)負責人或其代理人﹑糾察員姓名﹑性別﹑職業﹑出生年
    月日﹑國民身分證統一編號﹑住居所及電話號碼。(2)集會﹑遊行之目的﹑方式及
    起訖時間。(3)集會處所或遊行之路線及集合﹑解散地點。(4)預定參加人數。(五)車
    輛﹑物品之名稱﹑數量。前項第一款代理人，應檢具代理同意書；第三款集會處
    所，應檢具處所之所有人或管理人之同意文件；遊行，應檢具詳細路線圖，民國
    九十一年六月二十六日修正前集會遊行法第八條第一項前段、第九條規定甚明。
  (二)本件自訴人指稱其於九十年十一月間向臺北市政府工務局公園路燈管理處申請使
    用臺北市二二八和平公園音樂臺等處舉辦第五屆立法委員選舉自辦政見會，經該
    處函覆稱涉及集會遊行法應按規定於政見會六日前向當地警察機關申請核准乙節
    ，係擅自變更「臺北市政府工務局公園路燈工程管理處公園、綠地、廣場配合第
    五屆立法委員選舉競選活動場地使用」第八條之規定，且依該暫行補充規定第九
    條規定：「本暫行補充規定適用期間，原有『臺北市公園場地適用注意事項』暫
    停使用」，被告丙○為達妨害自訴人選舉之目的，在函覆自訴人時對「臺北市公
    園場地適用注意事項」之規定又加以使用，被告丙○擅自變更上開暫行補充規定
    第八條、第九條規定，因而影響自訴人舉辦政見發表會之整體規劃及作業。又被
    告乙○○為臺北市選舉委員會之法定代理人，竟不即時阻止被告丙○上開違法行
    為，因認被告丙○、乙○○共犯公職人員選舉罷免法第九十條、刑法第三百零四
    條第一項後段之罪嫌等語。按「臺北市政府工務局公園路燈工程管理處公園、綠
    地、廣場配合第五屆立法委員選舉競選活動場地使用」及「臺北市公園場地適用
    注意事項」均係行政機關針對為特定行政作為所發布之行政命令，而「集會遊行
    法」係經立法院三讀通過，總統公布施行之法律，申請人於九十年十一月間申請
    使用臺北市政府工務局公園路燈工程管理處轄內之場地從事政見會活動，關於場
    地之使用部分本應依循「臺北市政府工務局公園路燈工程管理處公園、綠地、廣
    場配合第五屆立法委員選舉競選活動場地使用」及「臺北市公園場地適用注意事
    項」行政命令規定之程序辦理使用場地之申請；另關於申請人舉辦政見會活動部
    分，因屬室外集會，自應依九十一年六月二十六日修正前集會遊行法第八條第一
    項前段、第九條規定，由負責人填具申請書，載明第九條規定之各款事項，於六
    日前向主管機關申請許可。換言之，自訴人申請使用場地及於室外集會舉辦政見
    會，係屬二事，應依照各該相關規範辦理，並無衝突。其次，證人即臺北市政府
    工務局公園路燈工程管理處法制專員崔駿武於本院調查時到庭證稱：申請人申請
    使用轄內場地舉辦活動，原則上都會核准，若申請人所舉辦之活動涉及集會遊行
    法相關規定，臺北市政府工務局公園路燈工程管理處函覆申請人時，會註明申請
    人應向當地警察機關申請核准，以提醒申請人，縱使回函內未註明此事，申請人
    依法仍應自行向當地警察機關聲請核准。又上開暫行補充規定第九條規定之意旨
    ，並非將「臺北市公園場地適用注意事項」完全暫停使用，而係將「臺北市公園
    場地適用注意事項」與上開暫行補充規定相牴觸之部分暫停適用，此由上開暫行
    補充規定第六條規定仍適用「臺北市公園場地適用注意事項」請申請人繳納保證
    金及使用規費可明等語，則臺北市政府工務局公園路燈工程管理處為維護自訴人
    之權益，於同意自訴人申請使用場地之回函中，同時援引集會遊行法之規定，註
    明申請人應於六日前向主管機關申請室外集會之許可，以提醒申請人於期限內申
    請許可，避免造成場地使用業經核准卻因未申請室外集會之許可而不得舉辦政見
    發表會之窘境，從而臺北市政府工務局公園路燈工程管理處於函文中註明上情，
    並無何違法之處，亦無妨害他人競選或妨害人行使權利之情事。再者，上開暫行
    補充規定第九條規定：「本暫行補充規定適用期間，原有『臺北市公園場地適用
    注意事項』暫停使用」之意旨，並非將「臺北市公園場地適用注意事項」完全暫
    停使用，而係將「臺北市公園場地適用注意事項」與上開暫行補充規定相牴觸之
    部分暫停適用，此由上開暫行補充規定第六條規定：「各候選人申請使用場地，
    經公園處轉管理單位審核同意後，應依『臺北市公園場地適用注意事項』規定，
    向公園處出納股繳納保證金及使用規費，出納股收取申請人繳納保證金及使用規
    費後，即以電話通知管理單位辦理」，仍適用「臺北市公園場地適用注意事項」
    請申請人繳納保證金及使用規費可明等情，業據證人即主管機關臺北市政府工務
    局公園路燈工程管理處之人員釋明，從而臺北市政府工務局公園路燈工程管理處
    之函文檢附「臺北市公園場地適用注意事項」規定供自訴人參考，亦難認有何妨
    害他人競選或妨害人行使權利之情事。
  (三)綜上所述，自訴人指訴被告丙○、乙○○涉犯公職人員選舉罷免法第九十條、刑
    法第三百零四條第一項後段之犯行，均屬不能證明，此外復查無其他積極事證可
    資認定被告等確有自訴人所指上開犯行，其等犯罪嫌疑不足，依照首開說明，本
    件自訴應予駁回。
據上論結，應依刑事訴訟法第三百二十六條第三項、第二百五十二條第十款，裁定如
主文。
中    華    民    國      九十二      年      五      月      二十二    日
                                      臺灣臺北地方法院刑事第七庭
                                          法  官  張  筱  琪
右正本證明與原本無異。
如不服本裁定，應於裁定送達後五日內向本院提出抗告狀。
                                          書記官  潘  文  賢
中      華      民      國    九十二    年     五     月    二十三    日


司法院資訊處製作；財團法人民間司法改革基金會備份。
